【裁判字號】    97,易,3540
【裁判日期】    980430
【裁判案由】    竊盜
【裁判全文】
臺灣板橋地方法院刑事判決              97年度易字第3540號
公  訴  人  臺灣板橋地方法院檢察署檢察官
被      告  甲○○
選任辯護人  鄭玉燦律師
上列被告因竊盜案件，經檢察官提起公訴（97年度偵字第26122
號），本院判決如下：
    主  文
甲○○無罪。
    事  實
一、公訴意旨略以：被告甲○○意圖為自己不法之所有，於民國
    97年6 月29日凌晨2 時59分許，趁其前所任職、位於臺北縣
    樹林市○○街104 號之「立行環保有限公司」（下稱立行公
    司）無人在內之際，持其尚未歸還該公司之鑰匙進入，而竊
    取乙○○所有、置放在辦公桌抽屜中之如附表所示之本票11
    張得手。嗣被告於同年8 月1 日前之某日持其中竊得之本票
    2 張，向該本票發票人戊○○請求承兌付款，戊○○因之支
    付新臺幣（下同）10,000元之款項，而返還該本票2 張，經
    乙○○據聞後報警處理，警方於同年8 月1 日19時50分通知
    甲○○到案說明，起出其餘本票9 張後，循線查悉上情。因
    認被告涉犯刑法第320 條第1 項之竊盜罪嫌云云。
二、按犯罪事實應依證據認定之，無證據不得認定犯罪事實；不
    能證明被告犯罪者，應諭知無罪之判決，刑事訴訟法第154
    條第2 項、第301 條第1 項分別定有明文。又認定不利於被
    告之事實，須依積極證據，苟積極證據不足為不利於被告事
    實之認定時，即應為有利於被告之認定，更不必有何有利之
    證據；犯罪事實之認定，應憑真實之證據，倘證據是否真實
    尚欠明確，自難以擬制推測之方式，為其判斷之基礎；刑事
    訴訟上證明之資料，無論為直接或間接證據，均須達於通常
    一般之人均不致有所懷疑，而得確信其為真實之程度，始得
    據為有罪之認定，若其關於被告是否犯罪之證明未能達此程
    度，而有合理懷疑之存在，致使無從形成有罪之確信，根據
    「罪證有疑，利於被告」之證據法則，即不得遽為不利被告
    之認定，最高法院30年上字第816 號、53年台上字第656 號
    、76年台上字第4986號分別著有判例可資參照。
三、本件公訴人認被告甲○○涉犯上揭罪嫌，無非以被告之供述
    、告訴人乙○○之指訴、證人丙○○及丁○○之證述，及臺
    北縣政府警察局樹林分局扣押物品目錄表、贓物認領保管單
    各1 份、本票影本9 紙、監視錄影器翻拍照片10幀等，為其
    主要論據。訊據被告固坦承伊曾於97年6 月29日凌晨2 時59
    分許，進入上址立行公司無訛，惟堅決否認有何竊盜犯行，
    辯稱：伊當時進入立行公司係要搬取自己個人物品，並無行
    竊財物等語。經查：
  (一)本件被告自始至終均否認有何竊盜犯行。而依告訴人即立行
    公司負責人乙○○所訴情節略謂：立行公司有部分貨款放在
    職員丙○○身上，我把錢放在丙○○那邊是要隨便他用，丙○○有把錢拿去借給戊○○，後來丙○○要當兵，戊○○仍
    未還錢，所以丙○○就把戊○○所簽本票交給我，要戊○○
    直接拿錢過來找我清償，我把本票放在辦公室抽屜裡，被告
    被我開除後，曾於凌晨私自進入立行公司，當時未發現有何
    物品遭竊，直到有一次戊○○問公司小姐說為何被告拿本票
    去跟他要錢，我去翻抽屜，才發現丙○○所交的本票不見了
    ，被告曾經私自進入立行公司，後來手上也有戊○○簽發的
    本票，所以我才會認為那些丙○○交付的本票是被告所竊取
    等語（見本院卷第58至62頁），顯見告訴人乙○○會認定被
    告竊取財物之依據，不外乎：伊有將丙○○交付、由戊○○簽發之本票放在立行公司辦公室之抽屜內，而被告曾於97
    年6 月29日凌晨2 時59分許私自進入該辦公室；嗣伊遍尋
    不著上開丙○○交付之本票，且被告亦持有戊○○所簽發之
    本票。
  (二)惟依證人丙○○到庭證述略以：第一次戊○○是簽每紙面額
    1 萬元的本票，第二次我記得他簽的是每紙面額7 千元（嗣
    改稱面額應是5 千元），簽完第二次本票沒多久我就去當兵
    ……戊○○第二次簽本票是在我當兵前2 、3 個月簽的，我
    是於97年2 月21日入伍當兵……我在當兵前，大概是97年2
    月初將戊○○第二次簽的本票交給乙○○……我於97年5 月
    間放假回公司找不到本票，這時候發現本票不見等語（見本
    院卷第102 至104 頁反面），堪認告訴人乙○○所指其所遭
    竊之本票，即係戊○○第二次簽發之本票，該等本票固由丙○○於97年2 月21日入伍當兵前交給告訴人放在辦公室抽屜
    內，然遲至97年5 月間，丙○○放假返回辦公室，即已發現
    該等本票不見。據此，上開戊○○第二次簽發之本票，於97
    年5 月間已經尋覓不獲，且無任何跡證顯示仍在上址辦公室
    內，被告嗣後於97年6 月29日進入該辦公室乙節，縱據被告
    坦認無訛，且有監視錄影器翻拍照片可稽，亦難認與該等本
    票之遭竊有何關聯。
  (三)被告於97年8 月1 日經警方通知到案說明時，有向警方交出
    均由戊○○簽發、如附表編號3 至11所示之本票9 紙乙節，
    為被告所是認，並有臺北縣政府警察局樹林分局扣押物品目
    錄表、贓物認領保管單各1 份、本票影本9 紙附卷可憑。惟
    依證人戊○○具結證稱：（跟丙○○借錢，第一次是在何時
    簽本票？）時間太久我忘記了。（第一次簽多少張本票？）
    簽10張，每張金額都是1 萬元，因為我欠丙○○10萬元。…
    …（後來還款情形？）有還一、二次，因為時間太久我有點
    忘記了，後來本票有改簽，改簽完後還有再還。（為何你會
    改簽本票？）因為每期還1 萬元，壓力太大，我還不出來，
    我就跟丙○○說，丙○○就同意我改簽每張面額5 千元的本
    票，在我把改簽5 千元的本票交給丙○○時，丙○○同時把
    原來面額1 萬元的本票全部還給我。……（被告有無拿第二
    次簽的本票給你看，叫你給他五千元？）沒有。（有無向丙○○任職的立行環保公司反應有人拿你簽發的本票來討債？
    ）有，不過那是第三次簽本票以後的事情。（為何會簽第三
    次本票？）因為丙○○跟我說本票不見了，當時丙○○好像
    已經去當兵了，我記得我在簽第一次、第二次本票的時候，
    丙○○還沒有去當兵，丙○○當時在當兵，打電話跟我說本
    票不見了，叫我重簽。……（當時簽幾張本票？面額多少？
    ）面額5 千元，簽幾張我忘記了。……（你簽本票的到期日
    如何算？）就是每月的5 號，第二次、第三次簽的本票都是
    如此。（本票上的發票日是否就是實際簽發的日期？）是，
    我就是依照實際簽發本票的日期照實填載，簽第三次本票時
    ，我確定丙○○已經去當兵。（依你所述，你簽第二次本票
    的發票日是否應該是在丙○○當兵入伍之前？）是。（為何
    要把本票交給被告？）當時丙○○去當兵，丙○○叫我把簽
    好的本票交給被告。……（丙○○有無跟你說為何要把本票
    交給被告？後續如何處理。）丙○○當時跟我說把本票交給
    被告，以後還錢直接拿給被告就好了。（既然如此，後來為
    何沒有還錢給被告？）因為後來丙○○又打電話跟我說，要
    我不要還錢給被告等語（見本院卷第99至101 頁）。觀諸上
    揭證詞，足認戊○○前後曾經三次簽發本票，其中第一、二
    次均係在丙○○於97年2 月21日入伍當兵前所簽，第三次則
    在其後所簽，其本票上所載之發票日即係實際簽發日期甚灼
    。而被告當時向警方交出如附表編號3 至11所示之本票9 紙
    ，其上所載發票日均係97年5 月8 日，此觀本票影本所載甚
    明，足見被告所持有由戊○○簽發之本票，係戊○○於丙○○當兵後、第三次所簽者，而與本件告訴人所指遭竊者、即
    由戊○○於丙○○當兵前第二次所簽發之本票，洵非同一之
    物。故被告持有該等戊○○第三次簽發之本票，與告訴人所
    指本票之遭竊，本屬二回事，不能憑以推斷被告有何竊盜犯
    嫌。
  (四)被告持有上揭戊○○第三次簽發本票之原因，係按丙○○之
    指示，由戊○○於簽發後直接交給被告等情，此據證人戊○○結證綦詳。查戊○○與被告無任何利害關係，洵無甘冒偽
    證罪責加以迴護之虞，所為證述已屬可採。況依丙○○所述
    ：我在當兵前有跟戊○○說先把錢暫放在被告那邊等語（見
    本院卷第102 頁反面），堪認丙○○於入伍服役前確有委託
    被告代為處理向戊○○收取債款事宜；另經本院訊及有無如
    戊○○所稱打電話請戊○○簽第三次本票並交給被告時，丙○○竟謂：我真的忘記了云云（見本院卷第102 頁反面），
    益徵證人戊○○所述非虛，如附表所示之本票均係由戊○○
    直接交付給被告無疑，絕非是從上址立行公司辦公室內所竊
    得者。至於被告有無向戊○○提示其中2 紙本票請求付款、
    所收取之款項有無交由證人丁○○轉交被告？均與本件竊盜
    之成立與否無涉，其理至明，無待詞費。
四、綜上所述，經本院調查全部證據，認依公訴人所提全部證據
    ，不足為被告涉犯竊盜罪之證明，仍有合理之可疑，不能僅
    以推測或擬制之方法，為被告有罪之認定。此外，復查無其
    他證據足資證明被告確有公訴人所指之上開犯行，揆諸首開
    說明，公訴人既不能證明被告犯罪，依法應為被告無罪之諭
    知，以昭審慎。
據上論斷，應依刑事訴訟法第301 條第1 項，判決如主文。
本案經檢察官謝岳龍到庭執行職務。
中    華    民    國    98    年    4     月    30    日
                  刑事第十一庭  法  官  朱嘉川
以上正本證明與原本無異。
如不服本判決應於收受送達後10日內向本院提出上訴書狀，並應
敘述具體理由；其未敘述上訴理由者，應於上訴期間屆滿後20日
內向本院補提理由書（均須按他造當事人之人數附繕本）「切勿
逕送上級法院」。
                                 書記官  陳聖儒
中    華    民    國    98    年    5     月    4     日
附表：
┌──┬────┬────┬────┬───┬────┬────┐
│編號│本票號碼│ 發票日 │票面金額│發票人│ 到期日 │付款與否│
├──┼────┼────┼────┼───┼────┼────┤
│  1 │  不詳  │  不詳  │ 5,000元│戊○○│  不詳  │ 已付款 │
├──┼────┼────┼────┼───┼────┼────┤
│  2 │  不詳  │  不詳  │ 5,000元│戊○○│  不詳  │ 已付款 │
├──┼────┼────┼────┼───┼────┼────┤
│  3 │ 284327 │97. 5. 8│ 5,000元│戊○○│97. 7. 5│ 未付款 │
├──┼────┼────┼────┼───┼────┼────┤
│  4 │ 284328 │97. 5. 8│ 5,000元│戊○○│97. 8. 5│ 未付款 │
├──┼────┼────┼────┼───┼────┼────┤
│  5 │ 284329 │97. 5. 8│ 5,000元│戊○○│97. 9. 5│ 未付款 │
├──┼────┼────┼────┼───┼────┼────┤
│  6 │ 284330 │97. 5. 8│ 5,000元│戊○○│97.10. 5│ 未付款 │
├──┼────┼────┼────┼───┼────┼────┤
│  7 │ 284331 │97. 5. 8│ 5,000元│戊○○│97.11. 5│ 未付款 │
├──┼────┼────┼────┼───┼────┼────┤
│  8 │ 284332 │97. 5. 8│ 5,000元│戊○○│97.12. 5│ 未付款 │
├──┼────┼────┼────┼───┼────┼────┤
│  9 │ 284333 │97. 5. 8│ 5,000元│戊○○│98. 1. 5│ 未付款 │
├──┼────┼────┼────┼───┼────┼────┤
│ 10 │ 284335 │97. 5. 8│ 5,000元│戊○○│98. 2. 5│ 未付款 │
├──┼────┼────┼────┼───┼────┼────┤
│ 11 │ 284336 │97. 5. 8│ 5,000元│戊○○│98. 3. 5│ 未付款 │
└──┴────┴────┴────┴───┴────┴────┘


司法院資訊處製作；財團法人民間司法改革基金會備份。
